臺灣高等法院臺南分院刑事判決　　　　　　　 九十一年度上訴字第三四號　　 Ｃ
　　　上　訴　人　臺灣臺南地方法院檢察署檢察官
　　　上　訴　人
　　　即　被　告　戊　○　○
　　　右二人共同
　　　指定辯護人　本院公設辯護人　丙　○　○
右上訴人因被告戊○○、丁○○重傷害等案件，不服臺灣臺南地方法院九十年度訴字
第七九五號中華民國九十年十一月六日第一審判決（起訴案號：臺灣臺南地方法院檢
察署九十年度偵字第五五八六號），提起上訴，本院判決如左：
      主      文
上訴駁回。
      事      實
一、戊○○、丁○○二人係兄弟，於民國八十九年十一月二十三日凌晨某時，與乙○○、甲○○及其他友人等在台南市○○路五期重劃區內某ＫＴＶ飲酒作樂，戊○○因當晚欲駕車返回嘉義，乃先行離去至所駕駛之自小客車內小憩，其餘人等則
    轉換至隔壁之都江堰ＫＴＶ繼續飲酒唱歌，席間丁○○與乙○○因玩骰子之事發
    生爭執，丁○○即心生不滿，於同日八時十分許酒宴散場後，竟夥同戊○○及另
    二名姓名、年籍均不詳之成年男子，尾隨乙○○及甲○○至台南市○○路一一九
    二號「均英賓館」地下停車場，於乙○○、甲○○甫自自用小客車下車時，即與
    戊○○基於重傷害之犯意聯絡，由丁○○、戊○○分持木製棒球棒各一朝乙○○
    頭部猛烈攻擊，另二名不詳姓名、年籍之成年男子則基於幫助重傷害之犯意，架
    住甲○○使之無法前去幫忙乙○○，乙○○因而遭丁○○、戊○○以木製棒球棒
    毆打頭部致倒地昏迷，丁○○所持之木製球棒並因用力過猛而斷裂，此時丁○○
    仍未歇手，猶持已斷裂之木製球棒分岔處插入乙○○右眼，並於甲○○強行掙脫
    架住伊之另二名不詳姓名、年籍之成年男子控制後，欲上前勸架時，與戊○○另
    行起意，共同基於傷害人身體之犯意聯絡，再由戊○○持手中木製球棒毆打甲○○，丁○○則徒手毆打甲○○，致甲○○受有頭皮撕裂傷約三公分、雙手肘及右
    小腿挫傷之傷害，乙○○則因先前被持木製球棒重創，受有右眉上方四公分不規
    則撕裂傷、右眼周圍共有五公分撕裂傷、下巴三公分撕裂傷、右後腦血腫、顏面
    多處撕裂傷及右側眼球破裂致右眼視力小於零點零一，右眼機能已完全喪失效用
    ，無法矯正，無治癒可能之重傷害。
二、案經被害人乙○○、甲○○告訴台南市警察局第五分局報告台灣台南地方法院檢
    察署檢察官偵查起訴。
      理      由
一、訊據被告丁○○固不否認有毆打告訴人乙○○之事實；被告戊○○則矢口否認有
    何重傷害、傷害犯行，被告丁○○辯稱：伊係徒手毆打乙○○，並未持木製棒球
    棒毆打乙○○，也沒有特別針對乙○○之眼睛下手，且伊是單獨一人前往，並未
    夥同他人，至於是否有毆打甲○○已無印象云云，被告戊○○則辯稱：並未毆打
    乙○○及甲○○，伊係接到伊弟弟丁○○之電話告知要找乙○○理論，因擔心丁○○會與乙○○打架，始趕至現場欲阻止丁○○，至現場時已看見乙○○趴在地
    上，甲○○則已受傷流血云云。惟查：
（一）右揭被告丁○○、戊○○如何分持木製棒球棒朝告訴人乙○○頭部猛烈攻擊，
      復由被告丁○○持已斷裂之棒球棒分岔處插入告訴人乙○○之右眼，肇致告訴
      人乙○○受有右眉上方四公分不規則撕裂傷、右眼周圍共有五公分撕裂傷、下
      巴三公分撕裂傷、右後腦血腫、顏面多處撕裂傷及右側眼球破裂致右眼視力小
      於零點零一，右眼機能完全喪失效用之重傷害等情，業據告訴人乙○○迭於警
      訊、偵查及審理時指述綦詳，並經當時被架住而在場目擊之甲○○指陳無訛，
      ，復有已斷裂之木製棒球棒一支扣案可稽，及有奇美醫院分別於八十九年十一
      月二十八日出具之診斷證明書乙紙及該院九０年七月二十日（九十）奇醫字第
      三七一四號函暨檢附之病情摘要、病歷資料各一份附卷可稽，又原審依職權函
      詢奇美醫院有關告訴人乙○○受傷之情形，該院亦函覆稱：「患者最後一次本
      院眼科門診（九十年四月二十一日）右眼視力：拾公分處辨手動（小於萬國視
      力表０‧０一），無法矯正。而且右眼球持續萎縮中。右眼機能已完全喪失效
      用。無治癒之可能」等情，有該院九十年八月十日出具之病歷摘要表一紙在卷
      可參。則告訴人乙○○之右眼既已完全喪失效用，已達於刑法第十條第四項第
      一款之「毀敗一目或二目之視能」之重傷害程度，要無疑義。
（二）次查，被告戊○○辯稱：伊並未毆打告訴人乙○○及甲○○，伊到現場時，乙○○已倒臥地上，甲○○已受傷流血云云，而被告丁○○亦附和其詞，陳稱：
      「伊係單獨前往『均英賓館』找乙○○理論」等語，然告訴人乙○○自警訊、
      偵查以迄本院審理時止，均指稱當時係被告丁○○、戊○○兄弟分持球棒毆打
      伊頭部，核與目擊乙○○被毆之另一告訴人甲○○所述情節相符，參以告訴人
      乙○○係受有「顏面多處撕裂傷、右眉上方四公分不規則撕裂傷、右眼周圍共
      有五公分撕裂傷、下巴三公分撕裂傷、右後腦血腫」，多集中於頭臉處，且大
      多為撕裂傷，顯非他人徒手所能造成，而被告丁○○之身材遠較告訴人乙○○
      、甲○○瘦小（按丁○○身高一百六十五公分、體重五十一公斤，告訴人乙○○身高一百七十公分、體重六十七公斤，告訴人甲○○身高一百六十九公分、
      體重七十八公斤乙節，業據被告丁○○、告訴人乙○○、甲○○於原審陳稱在
      卷），欲令比其高壯之二位告訴人皆倒地不起，亦非僅憑一己之力所能達成，
      況告訴人乙○○於都江堰ＫＴＶ與被告丁○○發生衝突後，即由告訴人甲○○
      載送至「均英賓館」，甫抵地下停車場即遭攻擊，而都江堰ＫＴＶ位於永華路
      ，「均英賓館」位於文賢路，二者相距非近，且地下停車場非地上建築物，任
      意尋找，必無所獲，被告戊○○若未與丁○○同行或在後尾隨，如何能於告訴
      人被毆之第一時間抵達地下停車場之現場，被告戊○○所辯伊係接到丁○○要
      找乙○○理論之電話後始開車前往云云，因與當時之時空不符，顯非事實，是
      告訴人乙○○、甲○○指稱被告二人分持木製棒球棒在場施暴等語，應堪採信
      。又本案承辦員警於案發現場扣得已斷裂之木製棒球棒一支，經原審及本院當
      庭勘驗結果：該支木製棒球棒長約一公尺，業已折斷，於折斷分岔處，沾有血
      跡乙節，有勘驗筆錄附於原審九十年八月十六日訊問筆錄及本院九十一年二月
      十九日審理筆錄內可參，核與奇美醫院檢附告訴人乙○○之病情摘要上所載：
      「患者右眼眼球沿著角膜邊緣上下各有長約一‧五至二‧０公分長的破裂傷」
      之傷勢相符，亦與告訴人甲○○指證渠目睹被告丁○○以斷裂之木製球棒分岔
      處插入乙○○之右眼相合，是被告丁○○辯稱其未持已斷裂之木製棒球棒分岔
      處插入告訴人乙○○之右眼云云，顯不足採。
（三）復按頭部、眼睛乃人體之要害，以木製棒球棒對頭部猛烈攻擊，復持已斷裂之
      木製棒球棒分岔處插入眼睛，足以致身體或健康造成重大不治或難治及眼睛失
      明之傷害，應為常人所可預知，並為被告丁○○、戊○○所明知，彼等二人分
      持木製棒球棒朝告訴人乙○○頭部猛烈攻擊，丁○○又持已斷裂之木製棒球棒
      分岔處插入告訴人乙○○之右眼，且由告訴人乙○○所受如事實欄所載之傷勢
      均集中在頭部以觀，在在均見被告丁○○、戊○○二人用力之猛，犯意之堅，
      其等具有重傷害之故意，至為明顯。又若非被告二人確有毆傷告訴人乙○○之
      犯行，亦當不致於使告訴人乙○○受有如前之重傷害，其毆傷告訴人乙○○之
      犯行與告訴人乙○○所受之重傷害間，具有相當之因果關係。
（四）又查，被告丁○○辯稱：案發當時是否有毆打告訴人甲○○，已無印象云云，
      而被告戊○○則辯稱：並未持木製棒球棒毆打告訴人甲○○云云。然被告丁○○如何於右揭時地徒手毆打告訴人甲○○、被告戊○○如何持木製棒球棒毆打
      告訴人甲○○，致告訴人甲○○受有頭皮撕裂傷約三公分、雙手肘及右小腿挫
      傷之事實，業據告訴人甲○○迭於檢察官偵訊及原審調查時指述：「被告二人
      分持二根木質棒球棒看到乙○○就猛往他頭打，還說要讓他死，另外二人則圍
      住我，不讓我去勸架，後來我撥開他們二人去跟被告二人說大家都是朋友，球
      棒斷掉一根會鬧出人命，被告二人回過頭來救打我」、「被告丁○○那支棒球
      棒打斷，他就拿斷掉的棒子插入乙○○的眼睛，又要插另一隻眼睛時，我就掙
      脫，要去解救告訴人乙○○，被告戊○○、被告丁○○二人就打我的頭」等語
      歷歷（詳偵卷及原審九十年七月二十六日訊問筆錄），並有奇美醫院於八十九
      年十一月二十七日出具之診斷證明書一紙附卷可憑。被告丁○○雖自承：當時
      確有喝酒等語（詳本院九十年七月二十六日訊問筆錄），然被告丁○○就案發
      前與告訴人乙○○發生爭執之內容記憶明確，可見被告丁○○當時並未至心神
      喪失或精神耗弱程度，是被告丁○○辯稱：是否有毆打告訴人甲○○已無印象
      云云，顯係畏罪推諉之詞。另觀諸告訴人甲○○於頭皮雙手肘分別受有撕裂傷
      約三公分、挫傷之傷害，其中頭皮所受之撕裂傷核與木製棒球棒所致之傷勢相
      符，而雙手肘所受之挫傷，亦與告訴人甲○○所述，因防衛被告戊○○之木製
      棒球棒攻擊乃以雙手抵擋情節相吻合。是被告戊○○確有持木製棒球棒毆擊告
      訴人甲○○之行為，亦堪可認定。
（五）綜上所述，被告二人所辯，無非事後卸責之詞，均不足採信，其罪證明確，犯
      行均堪認定，自應依法論科。
二、核被告二人所為，均係犯刑法第二百七十八條第一項重傷害罪及同法第二百七十
    七條第一項之傷害罪。被告二人就上開犯行間，有犯意聯絡及行為分擔，為共同
    正犯。公訴意旨認另二名不詳姓名、年籍之成年男子與被告二人就上開重傷害犯
    行間，有犯意之聯絡及行為之分擔，應論以共同正犯，然另二名不詳姓名、年籍
    之成年男子僅在旁架住告訴人甲○○，並無任何重傷害告訴人乙○○之犯行，業
    據甲○○供明在卷，公訴人認此部分應與被告二人論以共同正犯，容有誤會。另
    公訴人認另二名不詳姓名、年籍之成年男子與被告二人就傷害告訴人甲○○之犯
    行間，有犯意之聯絡及行為之分擔，應論以共同正犯，惟甲○○掙脫該二名成年
    男子之控制上前阻止丁○○傷害乙○○之傷害行為時，該二名成年男子並未再有
    動作，尚無其他積極證據證明該另二名不詳姓名、年籍之成年男子確有共同傷害
    告訴人甲○○之犯行，是公訴人此部分之論述，亦屬無據，附此敘明。又被告二
    人所犯上開二罪間，犯意各別、罪名有異，應分論併罰。
三、原審以被告戊○○、丁○○二人罪證明確，因予適用刑法第二百七十八條第一項
    、第二百七十七條第一項、第二十八條、第五十一條第五款、罰金罰鍰提高標準
    條例第一條前段規定，並爰審酌被告二人因細故，即持木製棒球棒朝告訴人乙○○之頭部猛烈攻擊，被告丁○○復持已斷裂之木製棒球棒分岔處插入告訴人乙○○之右眼，致生乙○○毀敗一目視能之結果，其犯行嚴重危害社會治安，告訴人
    甲○○欲搶救告訴人乙○○時，被告二人復持木製棒球棒或徒手毆打告訴人甲○○，渠等二人惡性非輕，事後又未與被害人和解，毫無悔意等一切情狀，分別以
    被告戊○○、丁○○共同使人受重傷，各判處有期徒刑五年八月；及共同傷害人
    之身體，各判處有期徒刑伍月，並分別定其應執行刑為有期徒刑各陸年，暨說明
    扣押之木製棒球棒一支，雖係供被告丁○○犯罪所用之物，然非屬被告丁○○所
    有，業據被告丁○○自承在卷，而未為宣告沒收之諭知。其認事用法，並無不合
    ，量刑亦稱妥適。被告戊○○否認犯罪，被告丁○○認原判決未減輕其刑罰，公
    訴人循告訴人之請求認原判決未論以被告等殺人罪暨量刑過輕云云，而分別提起
    上訴，均無理由，應駁回彼等之上訴。
據上論斷，應依刑事訴訟法第三百六十八條，判決如主文。
本案經檢察官劉欽銘到庭執行職務。
中    華    民  國      九十一      年      三      月      五        日
                                  臺灣高等法院臺南分院刑事第三庭
                                      審判長法官  黃    崑    宗
                                            法官  林    勝    木
                                            法官  葉    居    正
右正本證明與原本無異。
如不服本判決，應於判決送達後十日內向本院提出上訴狀，其未敘述理由者並應於提
出上訴狀後十日內向本院補提理由書（應附繕本)。
                                      法院書記官  陳    嘉    琍
中    華    民    國      九十一      年      三      月      七        日
